【裁判字號】    98,消債抗,63
【裁判日期】    990311
【裁判案由】    更生事件
【裁判全文】
臺灣屏東地方法院民事裁定            98年度消債抗字第63號
抗  告  人  甲○○
上列抗告人因消費者債務清理事件聲請更生程序事件，對於本院
民國98年9 月23日98年度消債更字第168 號裁定，提起抗告，本
院裁定如下：
    主  文
原裁定廢棄。
抗告人甲○○自民國九十九年三月十一日十七時起開始更生程序
。
命司法事務官進行本件更生程序。
    理  由
一、本件抗告意旨略以：
  (一)抗告人於民國98年9 月7 日向原審遞送民事陳報狀，陳報補
    正事項及資料時曾向原審陳述不可歸責於己之事由，是因為
    債務人協商成立之時，突然有其他債權人之強制執行扣薪（
    台灣土地銀行，屏院惠民執丁字第94執19235 號），致使抗
    告人一期也無法繳納而毀諾。且協商時乃最大債權銀行安泰
    商業銀行股份有限公司（下稱安泰商業銀行）直接提出每月
    繳款新臺幣（下同）39,781元之條件要求抗告人答應，抗告
    人並無表示意見之餘地，而當時受迫於高額債務之循環利息
    壓迫，又無其他優於協商辦法可使抗告人應償還之月付金降
    低，若抗告人不同意此協商條件，債務勢必快速膨脹，不得
    已才答應上述協商條件。
  (二)而抗告人於95年1 月與金融機構協商前，任職於屏東縣警察
    局東港分局琉球分駐所，因有離島加給，故每月實領薪資為
    59,241元，由存款明細表可證，與債權銀行協商成立後，本
    應自95年1 月開始繳款，但同一時間卻收到本院屏院惠民執
    丁字第94執19235 號執行命令，於95年1 月2 日領薪時即遭
    強制執行扣薪約25,000元，此由計算94年12月與95年1 月之
    薪資差異可知，每月實領薪資僅剩34,009元，明顯低於協商
    金額39 ,781 元甚多，倘依原審所認債務人95年度平均每月
    所得為70,965元，扣除掉扣薪25,000元，再扣除掉原審所認
    抗告人自己及受扶養人之生活費用每月共計25,829元，則抗
    告人僅剩20,1 36 元，已無法償還協商金額之39,781元。經
    抗告人向臺灣土地銀行股份有限公司（下稱臺灣土地銀行）
    了解，其強制執行扣薪起因於抗告人擔任訴外人鄭世昌在該
    行借款之保證人，惟鄭世昌之薪資已遭其他債權人扣薪，故
    該銀行遂轉向抗告人求償，而臺灣土地銀行並未先向抗告人
    求償本人所積欠該行之債務，抗告人向台灣土地銀行協調無
    效，僅能任由其扣薪。嗣抗告人於95年9 月11日調離琉球地
    區，無離島加給導致薪資減少，抗告人遂於96年3 月13日向
    本院請求減少扣薪金額，經本院改每月扣薪為20,000元，是
    以抗告人為維持生計，無法在保證債務扣薪後又履行協商協
    議，故毀諾實不可歸責於抗告人。
  (三)抗告人於95年協商因被突襲性之保證債務扣薪無法繳款而毀
    諾，此後二年餘持續被扣薪，直至97年消費者債務清理條例
    施行時，抗告人曾為更生聲請經本院駁回後，為求清償債務
    ，抗告人即再依規定申請個別協商一致性方案之協商，惟抗
    告人協商過程中因屏東縣崁頂鄉農會不肯協商堅持扣薪，致
    協商未竟能成功，然原審未察抗告人之困境及不可歸責之事
    由，駁回抗告人之更生聲請，抗告人亦難為心服。
  (四)綜上所述，抗告人因遭突襲性的保證債務扣薪致履行協商顯
    有重大困難，後又因屏東縣崁頂鄉農會扣薪，致二次協商無
    法完成所有金融機構之協商，因不可歸責於己致履行協商顯
    有重大困難之原因甚明，又抗告人若依強制執行扣薪取償結
    果，並無法完全清償全部七百餘萬元債務，確有不能清償債
    務之虞，因此，爰依消費者債務清理條例第151 條及第3條
    之規定，請求廢棄原裁定等語，並聲明：原裁定廢棄。
二、按債務人不能清償債務或有不能清償之虞者，得依本條例所
    定更生或清算程序，清理其債務。次按自債務人提出協商請
    求之翌日起逾30日不開始協商，或自開始協商之翌日起逾90
    日協商不成立者，債務人得逕向法院聲請更生或清算，消費
    者債務清理條例第3 條、第153 條第1 項分別定有明文。
三、經查：
  (一)抗告人向最大債權金融機構安泰商業銀行提出前置協商申請
    ，與安泰商業銀行於達成協商，約定每月應償還39,781元，
    抗告人每月薪資為53,000元，扣除每月扶養父親林松國及母
    親林涂盆生活費各3,000 元、長子林宇昌、次子林國政扶養
    費各5,000 元及自己之生活費用後，已無法負擔上述協商金
    額，而無法履行償還條件，經聲請更生遭本院駁回後，抗告
    人再與最大債權銀行協商，但因債權人屏東縣崁頂鄉農會、
    良京實業股份有限公司、黃進榮未參與協商，且屏東縣崁頂
    鄉農會、黃進榮分別於97年7 月間開始強制執行抗告人薪資
    取償，導致其無法按個別協商一致性還款方案履行還款，而
    再度毀諾等情，有個別協商一致性方案協議書在卷可憑（見
    原審卷第57至70頁）。而查債權人屏東縣崁頂鄉農會、黃進
    榮等雖分別於96年4 月間及97年7 月間開始強制執行抗告人
    薪資，有本院96年4 月16日94執19235 號及97年7 月11日97
    執字第23523 號執行命令可稽（見原審卷第31頁、第249 頁
    ），而抗告人個人每月最低生活費用（以主計處公告之97年
    最低生活費用）應支出9, 829元，扶養父親林松國及母親林
    涂盆需支出生活費各3,000 元、長子林宇昌、次子林國政扶
    養費各5,000 元，合計為25,499元，另其名下有TOYOTA廠牌
    汽車1 部，96年度及97年度之每月平均薪資分別為66,190元
    、70,378元（給付總額為844,542 元），98年1 至4 月每月
    可領薪資67,217元，實領34,128元，強制執行扣薪20,000元
    ，實領34,128元扣除基本生活費用25,499元後，僅剩餘8,62
    9 元可支配等情，有戶籍謄本、財政部臺灣省中區國稅局財
    產歸屬資料清單、所得稅扣繳憑單、薪資明細表、財政部臺
    灣省南區國稅局綜合所得稅核定通知書在卷可參（見原審卷
    第27至28頁、第36至38頁、第80頁），而抗告人與各債權人
    銀行於98年1 月間之個別協商一致性方案中，約定前71期每
    月應償還安泰銀行3,295 元、臺北富邦商業銀行股份有限公
    司2,071 元、中國信託商業銀行股份有限公司462 元、國泰
    世華商業銀行股份有限公司1,178 元、元大商業銀行股份有
    限公司227 元、荷商荷蘭銀行股份有限公司1,545 元、兆豐
    國際商業銀行股份有限公司763 元、玉山商業銀行股份有限
    公司1,000 元，合計應支付總額為10,541元，有個別協商一
    致性方案協議書在卷可憑，以抗告人98年1 至4 月間之實領
    可支配薪資扣除生活費及扶養費用剩餘之8,629 元，確實不
    足以履行個別一致性協商還款條件至明，而我國現況之金融
    機構債權人協商制度中尚無強制債權人均應接受一致協商之
    強制力，故抗告人雖於98年1 月間再度協商後曾繳納2 期，
    然依據上述說明應認其實質上之償還能力確有不足，且屬不
    可歸責於抗告人，故其上開情狀足認已符合消費者債務清理
    法第151 條第5 項所規定之因不可歸責於己之事由，致履行
    顯有重大困難之情形，抗告人聲請更生自得准許。
  (二)又查抗告人98年每月可領薪資67,217元，以該金額扣除抗告
    人個人及扶養扶養父親母林松國及母親林涂盆需支、長子林
    宇昌、次子林國政之費用共計25,499元後，仍有剩餘金額約
    41,718元可供償還債務，而抗告人現陳報債務為7,746,764
    元，以其收入顯無法全數清償，而本件抗告人乃因提出協商
    聲請後因發生不可歸責抗告人之事由，導致未能依約履行與
    債權人協商還款條件，業經本院審認如前，原審裁定未能考
    量前情遽而駁回其更生聲請，容有未洽，本件復查無抗告人
    即債務人有消費者債務清理條例第6 條第3 項、第8 條或第
    46條各款所定駁回更生聲請之事由存在，則抗告人聲請更生
    ，應屬有據，抗告意旨指摘原裁定不當求予廢棄，為有理由
    ，爰由本院依法廢棄原裁定，並依同條例第45條第1 項、第
    16條第1 項規定，由本院予以廢棄改判如主文第2 、3 項所
    示。
四、依消費者債務清理條例第11條第2 項、第45條第1 項、第15
    條，民事訴訟法第492 條、第495 條之1 第1 項、第450 條
    第1 項，裁定如主文。
中    華    民    國    99    年    3     月    11    日
                  民事第一庭  審判長法  官  孫國禎
                                    法  官  張以岳
                                    法  官  潘  快
正本係照原本作成。
本裁定不得抗告。
本裁定已於99年3月11日公告。
                                    書記官  黃麗燕
中    華    民    國    99    年    3     月    11    日

司法院資訊處製作；財團法人民間司法改革基金會備份。
